【裁判字號】    95,訴,1554
【裁判日期】    951018
【裁判案由】    毒品危害防制條例
【裁判全文】
臺灣高雄地方法院刑事判決              95年度訴字第1554號
公  訴  人  臺灣高雄地方法院檢察署檢察官
被      告  乙○○
指定辯護人  本院公設辯護人  丙○○
上列被告因違反毒品危害防制條例案件，經檢察官提起公訴（95
年度偵字第3824號），本院判決如下：
    主  文
乙○○連續轉讓第二級毒品，處有期徒刑壹年。扣案之第二級毒
品甲基安非他命共拾肆包（均含包裝袋。驗後合計毛重拾壹點
貳貳公克），均沒收銷燬之。
    事  實
一、乙○○（綽號「小毛」）與甲○○二人均有施用第二級毒品
    甲基安非他命之習慣（乙○○施用第二級毒品部分另案經本
    院裁定送強制戒治；甲○○施用第二級毒品部分另案經檢察
    官偵查中）。二人因經常同在高雄縣大寮鄉○○路上某無店
    名之電子遊戲場內把玩電子遊戲機，進而結識，並知悉對方
    有施用甲基安非他命之習慣。乙○○明知甲基安非他命屬第
    二級毒品，依法不得轉讓，仍基於轉讓第二級毒品之概括犯
    意，先於民國94年11月間，在上開電子遊戲場內，前後數次
    向真實姓名年籍不詳綽號「阿強」之成年男子，以新臺幣（
    下同）每1 萬元購買14包（數量不詳）之價格，每次以5 千
    至1 萬元不等之代價，共購買約3 、4 次（合計34包以上）
    之甲基安非他命，除供己施用外，另因甲○○之索取，自94
    年12月間起至95年1 月14日止，連續在前述電子遊戲場前，
    每次以價值1 千元之數量，無償轉讓甲基安非他命與甲○○
    施用，前後共計6 次，數量共約毛重1.98公克。嗣因甲○○
    於95年1 月21日中午12時許，在高雄縣大寮鄉○○村○○路
    314 巷29號住處，為警查獲其施用甲基安非他命，循線在上
    開電子遊戲場前查獲乙○○，並在其車內及住處共扣得甲基
    安非他命34包（驗後合計毛重11.22 公克）。
二、案經高雄市政府警察局苓雅分局報請臺灣高雄地方法院檢察
    署檢察官偵查起訴。
    理  由
一、證據能力部分：
 (一) 被告乙○○雖於本院審理中陳述其於警詢及偵查中之供述，
    因糖尿病發而精神恍惚，影響其任意性云云。然經本院勘驗
    警詢錄音結果，其聲音清晰自然，應答流暢；被告亦當庭改
    稱：其於警詢及偵訊當時，身體雖不舒服，但並未有意識模
    糊、精神恍惚，對於問答內容亦無不解其意之情形等語（均
    見本院卷第63頁），足認被告於警詢及偵查中之供述，仍係
    出於自由意志而為陳述，並無不解其意之情形，而具有任意
    性。至警詢筆錄與錄音內容不符之處，亦經製作錄音譯文及
    勘誤（本院卷第40至49、62、63頁），自得作為證據。
 (二) 證人即另案被告甲○○於偵查中向檢察官所為之陳述，業經
    具結以擔保其陳述之真實性，且嗣於審判中到庭作證，已給
    予被告及辯護人詰問之機會，其對質詰問權已受保障，而無
    顯不可信之情況，依刑事訴訟法第159 條之1 第2 項之規定
    ，得作為證據。至上開證人於警詢中之陳述，則與審判中有
    諸多不符之處，本院經比較兩者作成之情況，其於警詢中陳
    述時，未與被告同庭接受訊問，較無人情壓力，且未受外界
    之污染，未及權衡利害關係；於審判中因與被告同庭陳述，
    其心理必受有相當之人情壓力，且已充分權衡其僅涉施用毒
    品，被告則因其警詢證述而被訴販賣毒品重罪之利害關係，
    其於審判中之陳述可能受不當之影響，是證人先前於警詢中
    之陳述，應具有可信之特別情況，且為證明被告本件犯罪存
    否所必要，依刑事訴訟法第159 條之2 規定，得作為證據。
二、認定事實所憑證據及理由：
    被告於本院審理中固承認有於前揭時、地，數度交付甲基安
    非他命予另案被告甲○○，惟矢口否認有何販賣第二級毒品
    犯行，辯稱：伊並未向甲○○收錢，而且交付之次數僅3 、
    4 次，而非6 、7 次之多云云。辯護人則稱：被告並無營利
    之意圖，亦非以販賣之意思而購入毒品，應不構成販賣毒品
    罪等語。經查：
 (一) 被告之綽號為「小毛」，其與另案被告甲○○均有施用第二
    級毒品甲基安非他命，二人因經常同在上開電子遊戲場內把
    玩電子遊戲機，進而結識，並知悉對方有施用甲基安非他命
    之習慣，被告於前揭時、地，數次向綽號「阿強」之不詳成
    年男子，購買上開數量之甲基安非他命，並數次交付甲基安
    非他命與甲○○施用，及扣案之甲基安非他命共34包均為其
    所有等情，業據被告直承不諱，核與證人甲○○證述相符，
    並有甲基安非他命34包扣案為憑，及高雄醫學大學附設中和
    紀念醫院檢驗報告2 份附卷可稽，此部分之事實已堪認定。
 (二) 證人甲○○雖於95年1 月21日警詢中證稱：其於2 、3 個月
    前起，均在高雄縣大寮鄉○○路上一處某無店名之電子遊戲
    場外面，向綽號「小毛」之乙○○購買毒品約6 、7 次，每
    次購買1 千元之數量等語（警卷第7 頁）；惟於偵查中即已
    改稱：「（問：你的毒品何來？）在電動玩具店向小毛（乙
    ○○）拿給我吃的，不用錢，我跟他拿過6 、7 次」等語（
    偵卷第13頁）；於本院審理中則證稱：我有施用甲基安非他
    命毒品，毒品的來源有時候是向別人買，有時候身上沒有錢
    ，就向乙○○要，他如果有的話，就會給我一點，不用錢。
    我跟他拿過3 、4 次，每次約5 百元的數量，都是在電玩店
    前面，詳細時間不記得了。警詢中是因為警察要我講一個賣
    我毒品的人出來，就不會在牢裡過年，我會怕、會緊張，才
    說是向乙○○買毒品，我說是他送的，但警察不相信等語（
    本院卷第77至84頁）。除堅指被告確多次交付甲基安非他命
    供其施用外，究係購買或轉讓，則前後證述不一，即難遽依
    其於警詢中具有瑕疵之證述，而為被告確有販賣甲基安非他
    命之不利認定。
 (三) 本院依辯護人之聲請，勘驗被告於95年1 月21日警詢錄音帶
    並製成譯文，經與警詢筆錄比對結果如下：
  1.警詢筆錄記載：甲○○是先打電子遊藝場電話00－0000000
    聯絡我在店內，就過來向我購買毒品（警卷第2 頁）。
    實際之問答則為（本院卷第43頁譯文）：
    問：甲○○是用什麼方式向你購買毒品，是打電話給你，還
        是怎樣？
    答：來找我的。
    問：是直接去那裡找你，還是先打電話給你？
    答：先來那邊看。
    問：他說他事先打電話到那間店找你的，有這種事嗎？
    答：看我有沒有在那裡。
    問：你賣過他大概幾次？
    答：次數不知。
    問：從什麼時候開始，時間地點呢？你都是在那裡賣給他的
        嗎？
    答：都是去那邊打台子。
  2.警詢筆錄記載：我購得之毒品除自己施用外，再賣給不特定
    人施用（警卷第3 頁）。
    實際之問答則為（本院卷第44頁譯文）：
    問：你買毒品用途呢？除了自己吃，還有賣人，是不是？
    答：自己吃。
    問：還有呢？
    答：撥給人家（閩南語）。
 (四) 依上開勘驗結果，被告於警詢中僅供稱其將甲基安非他命「
    撥」（閩南語）給他人。而閩南語所稱「撥」給他人，係指
    無需對價而交付物品之意。此與被告於偵查及審判中均供稱
    ：甲○○都是向我討的（甲基安非他命）等語一致（偵卷第
    5 頁、本院卷第46、47頁譯文），並與證人甲○○於偵查及
    審判中證述其所施用毒品係向被告要來，並未付錢等語相符
    。至被告雖於偵查中供稱：如果我沒錢打電動時，甲○○會
    拿錢給我打等語（偵卷第5 頁）。然把玩電子遊戲機所耗金
    錢並非固定，如未於交付毒品時即約定代價，並言明賒欠，
    復於把玩電子遊戲機時，對於甲○○所提供之金錢詳予記數
    ，難於正確抵付毒品之價款，且依卷內證據亦未能證明甲○
    ○提供被告把玩電子遊戲機之金錢，其總數高於毒品價款，
    而得認定被告確有買低賣高，賺取差價之營利意圖，依刑法
    上「罪疑惟有利於行為人認定」之原則，自僅能認定被告確
    有轉讓甲基安非他命毒品與另案被告甲○○施用之事實，尚
    難遽認被告確有販賣甲機安非他命之犯行。又被告本次施用
    甲基安非他命部分，業經本院以95年度毒聲字第946 號裁定
    送強制戒治，有臺灣高等法院被告前案紀錄表1 份在卷可佐
    。其本身既確有施用甲基安非他命，並陳稱每包價值1 千元
    之甲基安非他命，僅能供其施用兩三次，足認其施用數量非
    少，而扣案之甲基安非他命雖有34包，惟驗後毛重僅11.22
    公克，有高雄醫學大學附設中和紀念醫院檢驗報告2 份在卷
    可按（偵卷第23、24頁），亦非鉅量。是被告辯稱其購買甲
    基安非他命係供自己施用，一次購買較多則價格較為便宜等
    語，尚未偏離常情，且檢察官復未能舉證證明其所購入之甲
    基安非他命，除供己施用外，確係為販賣所用，自難遽為其
    不利之認定。
 (五) 至證人甲○○於警詢及偵查中均證稱其向被告索取甲基安非
    他命之次數為6 、7 次，每次為1 千元之數量等語明確；被
    告於警詢、偵查中均稱已不記得交付毒品予甲○○之次數等
    語，惟於審判中經證人甲○○改稱僅2 、3 次，每次僅5 百
    元之數量後，亦同步改稱僅3 、4 次而已云云。然證人甲○
    ○於警詢、偵查中，尚不知被告嗣經起訴販賣毒品，對於交
    付毒品之次數及數量，本無須為利害考量，至於審判中到庭
    作證，既知悉被告被訴販賣毒品之重罪，對於次數及數量，
    自有盡量減少以求刑責降低之利害考量，而為避重就輕之陳
    述，原不如警詢及偵查中互為一致之證述，較為可信。參以
    被告於警詢及偵查中均不記憶轉讓毒品與甲○○之次數，如
    僅2 、3 次或3 、4 次而已，衡情應可清楚記憶，自無供稱
    不記憶，使人誤為次數非少，而為其不利認定之理。是被告
    轉讓甲基安非他命毒品之次數及數量，應以證人甲○○先前
    所述約6 、7 次，每次1 千元之數量為可採，並依上開「罪
    疑惟有利於行為人認定」之原則，從輕具體認定其次數應為
    6 次。
 (六) 綜上所述，本件事證已明，被告有於前揭時、地，6 次轉讓
    甲基安非他命與甲○○之犯行，洵堪認定，應予依法論科。
三、論罪科刑部分：
 (一) 按行為後法律有變更者，適用行為時之法律。但行為後之法
    律有利於行為人者，適用最有利於行為人之法律，刑法第2
    條第1 項定有明文。又有關新舊法之比較，應就罪刑有關之
    共犯、未遂犯、想像競合犯、牽連犯、連續犯、結合犯以及
    累犯加重、自首減輕暨其他法定加減原因與加減例等一切情
    形，綜其全部罪刑之結果而為比較（最高法院95年第8 次刑
    事庭會議決議參照）。本件被告行為後，如附表所示之相關
    法律均已變更，俱於95年7 月1 日施行。玆經如附表所示之
    整體比較結果，裁判時之法律並非有利於被告。揆諸前開規
    定，自應適用各該行為時即修正前之法律。次按甲基安非他
    命屬毒品危害防制條例第2 條第2 項第2 款所定之第二級毒
    品。是核被告所為，係犯毒品危害防制條例第8 條第2 項之
    轉讓第二級毒品罪。其於轉讓前後，持有甲基安非他命之低
    度行為，應為轉讓之高度行為所吸收，不另論罪。又先後6
    次轉讓甲基安非他命之犯行，時間緊接，觸犯構成要件相同
    之罪名，顯係基於概括犯意反覆為之，為連續犯，應依修正
    前刑法第56條之規定以一罪論，並加重其刑。另查，扣案之
    甲基安非他命34包經送高雄醫學大學附設中和紀念醫院檢驗
    結果，均係甲基安非他命，驗後毛重共計11.22 公克，已如
    前述。平均每包毛重不過0.33公克，以其轉讓6 次計算，毛
    重僅1.98公克，自未達轉讓持有毒品加重其刑之數量標準第
    2 條所定淨重10公克之標準，毋庸加重其刑。
 (二) 公訴意旨雖認被告涉犯同條例第4 條第2 項之販賣第二級毒
    品罪嫌。惟按刑事訴訟法第300 條所定科刑之判決，得就起
    訴之犯罪事實，變更檢察官所引應適用之法條，故法院於不
    妨害事實同一之範圍內，得自由認定事實適用法律。且事實
    是否同一，非謂罪名或犯罪之構成要件同一，亦非謂全部事
    實均須一致，而應視檢察官請求確定其具有侵害性之基本社
    會事實是否同一而定，並以犯罪構成要件有無罪質上之共通
    性為具體判斷之標準（94年度臺上字第6671號判決意旨參照
    ）。於毒品犯罪而言，毒品危害防制條例對於持有、轉讓、
    意圖販賣而持有、販賣等各行為，因其毒品分類與侵害法益
    程度，給予不同之法律評價，分別定其罪名及刑罰，但上揭
    行為間實具有高低度之階段關係，法院自得在不妨害該基本
    社會事實同一之範圍內，自行認定其階段行為，依適當之罪
    名予以論處（最高法院95年度臺上字第565 號判決意旨參照
    ）。本件經審理後，認檢察官未能證明被告有何賺取差價以
    營利之意圖，且依卷內資料亦查無其他積極證據足認被告確
    有販賣或意圖販賣而持有之犯行，應認所犯僅係轉讓第二級
    毒品罪。而販賣毒品與轉讓毒品，均係以讓與毒品予他人為
    其基本事實，僅就是否取得對價而有營利之意圖，有所不同
    。是其侵害性之基本社會事實，並無不同，而具有罪質上之
    共通性，起訴法條應予變更。
 (三) 審酌被告身染毒癮，明知施用毒品嚴重戕害身心，向為政府
    所嚴令查禁，亦知甲基安非他命屬第二級毒品，依法不得持
    有及轉讓，竟購入毒品，除供己施用外，並任意轉讓與他人
    施用，加速毒害之流竄，足以戕害他人身心，法紀觀念淡薄
    ，犯罪所生危害非輕，又未完全坦承犯行，對於轉讓次數猶
    為避就飾詞，犯罪後態度欠佳，惟念其轉讓價值1 千元之甲
    基安非他命6 次，共計轉讓毛重1.98公克，尚非鉅量等一切
    情狀，量處如主文所示之刑，以示懲儆。扣案之甲基安非他
    命34包（驗後毛重共計11.22 公克），應依毒品危害防制條
    例第18條第1 項前段之規定沒收銷燬；其包裝袋上殘有微量
    甲基安非他命，難以析離，應與毒品整體同視，併依上開規
    定沒收銷燬之，至檢驗耗損部分因已滅失，毋庸沒收銷毀。
據上論斷，應依刑事訴訟法第299 條第1 項前段、第300 條，毒
品危害防制條例第8 條第2 項、第18條第1 項前段，刑法第11條
、第2 條第1 項前段、修正前刑法第56條，判決如主文。
中    華    民    國    95    年    10    月    18    日
                  刑事第六庭    審判長法  官  曾逸誠
                                      法  官  王  琁
                                      法  官  林柏壽
以上正本證明與原本無異。
如不服本判決，應於判決送達後10日內，向本院提出上訴狀。
中    華    民    國    95    年    10    月    18    日
                                      書記官  林國龍
附錄本案論罪科刑法條：
毒品危害防制條例第8 條第2 項
轉讓第二級毒品者，處6 月以上5 年以下有期徒刑，得併科新臺
幣70萬元以下罰金。
附表：
┌──────┬───────┬───────┬──────────┬────┐
│相關變更條文│修正前舊法規定│   新法規定   │      比較理由      │比較結果│
├──────┼───────┼───────┼──────────┼────┤
│罰金刑下限變│該罪法定刑為「│該罪法定刑為「│新法罰金數額下限、計│舊法有利│
│更（毒品危害│6 月以上5 年以│6 月以上5 年以│算額度較舊法增加，修│        │
│防制條例第8 │下有期徒刑，得│下有期徒刑，得│正後之法律效果對被告│        │
│條第2 項、刑│併科新臺幣70萬│併科新臺幣70萬│較不利，比較言之，以│        │
│法第33條第5 │元以下罰金」，│元以下罰金」，│舊法對被告有利。    │        │
│款）        │罰金數額下限為│罰金數額下限為│                    │        │
│            │銀元1 元（即新│新臺幣1 千元以│                    │        │
│            │臺幣3 元）以上│上，並以百元計│                    │        │
│            │。            │算之。        │                    │        │
├──────┼───────┼───────┼──────────┼────┤
│連續犯規定刪│連續數行為而犯│刪除          │如依舊法連續犯規定，│舊法有利│
│除（刑法第56│同一罪名者，以│              │係以一罪論，得加重其│        │
│條）        │一罪論。但得加│              │刑至二分之一，如依新│        │
│            │重其刑至二分之│              │法，因連續犯規定已刪│        │
│            │一。          │              │除，應分論併罰，以舊│        │
│            │              │              │法對被告有利。      │        │
├──────┼───────┴───────┴──────────┴────┤
│整體比較結果│舊法較有利於行為人                                            │
└──────┴───────────────────────────────┘


司法院資訊處製作；財團法人民間司法改革基金會備份。
